Inventaris van het archief van het Vredegerecht en Rechtbank van Enkele Politie van het Kanton Strijen
Nationaal Archief, Den Haag
Vredegerecht en Rechtbank van Enkele Politie te Strijen
Vredegerecht Strijen
1811-1912
333
2.00 meter; 30 inventarisnummers.
Normale geschreven, getypte en gedrukte documenten, geen bijzondere handschriften.
Nationaal Archief, Den Haag
Vredegerecht van het Kanton Strijen
Rechtbank van enkele Politie van het Kanton Strijen
Het archief van het Vredegerecht en de Rechtbank van enkele Politie van het Kanton Strijen (1798-1835) bestaat uit audiëntiebladen, minuten van akten en repertoires van vonnissen, inventaris van papieren en cachetten, register der commissies en akten van beëdiging van de keizerlijke douanes te Strijensche Sas, verklaringen door kapiteins van koopvaardijschepen, en diverse processtukken van strafzaken.
Archiefvorming
Geschiedenis van de archiefvormer
Kort na de inlijving van ons land bij Frankrijk werd de rechterlijke indeeling geregeld nl. bij Keizerlijk Decreet d.d. 18 October 1810.
In elk kanton werd een vredegerecht en eene rechtbank van enkele politie opgericht. Gedurende het geheele bestaan der vredegerechten, tot 1 October 1838, bleef deze rechterlijke indeeling gelden, behoudens eenige wijzigingen, vastgesteld bij Koninklijk Besluit d.d. 27 April 1824.
De competentie van den vrederechter in zaken van contentieuze rechtspraak werd geregeld in art. 10 e. v. van het Keizerlijk Decreet d.d. 8 November 1810; hij had de berechting over alle persoonlijke rechten en roerende zaken tot eene waarde van 50 francs zonder appèl en tot eene waarde van 100 francs met appèl; over vorderingen tot vergoeding van schaden, toegebracht aan land en veldgewassen; over grensgeschillen; over vorderingen tegen den huurder tot herstel aan huizen; over kwesties van loon, arbeidsovereenkomst, beleediging enz. Zaken van voluntaire jurisdictie waren aan den vrederechter opgedragen door art. 405 e. v. van den Code Napoléon (benoeming van voogden), art. 476 van dien Code (emancipatie), door art. 907 e. v. van den Code de Procedure Civile (verzegeling van boedels) enz.
Van de vonnissen, door den vrederechter in civiele zaken gewezen, kwam men in appèl bij de rechtbanken van eersten aanleg.
De crimineele rechtspraak stond in verband met de verdeeling der strafbare feiten in contraventions de police, délits en crimes volgens den Code Pénal.
Art. 138 van den Code d'Instruction Criminelle bepaalde, dat de eerstgenoemde politie-overtredingen berecht moesten worden door den vrederechter als hoofd der rechtbank van enkele politie en door de maires, aldus, dat de vrederechter bevoegd was in de gemeente, waar het vredegerecht gevestigd was, terwijl zijn bevoegdheid in de andere gemeenten van zijn kanton beperkt werd door die van de maires, die o.a. optraden als de eisch beneden de 15 francs bleef en in geval van heeterdaad. Van de vonnissen dezer rechtbanken van enkele politie bestond appèl op de correctioneele kamers der rechtbanken van eersten aanleg.
Volgens het Décret Impérial d.d. 21 October 1811 behoorden tot dit kanton de gemeenten: Maasdam, 's-Gravendeel, Mijnsheerenland, Puttershoek en Strijen.
Geschiedenis van het archiefbeheer
De verwerving van het archief
3.03
Aanwijzingen voor de gebruiker
Openbaarheidsbeperkingen
Volledig openbaar.
Materiële beperkingen
Aanvraaginstructie
Openbare archiefstukken kunnen online worden aangevraagd en gereserveerd. U kunt dit ook via de terminals in de studiezaal van het Nationaal Archief doen. Om te kunnen reserveren dient u de volgende stappen te volgen:
U maakt een profiel aan op www.gahetna.nl, en logt vervolgens in
Via de archiefinventaris (alleen de beschrijvingen met rode nummers) selecteert u het gewenste archiefstuk door op de knop 'Reserveren' te klikken
In het volgende scherm geeft u aan op welke dag u het archiefstuk wilt inzien
Indien u zich bevindt in de studiezaal en een tafelnummer heeft ontvangen kunt u dit nummer vermelden. Als u geen tafelnummer heeft kunt u tafelnummer 777 laten staan
Vervolgens bevestigt u uw reservering door deze te versturen.
Verwant materiaal
Beschikbaarheid van kopieën
Beschrijving van de series en archiefbestanddelen
- VREDEGERECHT EN RECHTBANK VAN ENKELE POLITIE VAN HET KANTON STRIJEN
  Volgens Décret Impérial d.d. 21 October 1811 behoorden tot dit kanton: Maasdam, 's-Gravendeel, Mijnsheerenland, Puttershoek en Strijen. De archieven van vredegerecht en rechtbank van enkele politie zijn als één geheel beschouwd tijdens hun ontstaan en konden ook thans niet gescheiden worden.
  - Audiëntiebladen van het vredegerecht., 1811; 1-4; 4 deelen
    Zij vangen aan met de installatie van het vredegerecht.
    - 1811 Februari-April, 1
    - 1811 April-Juni, 2
    - 1811 September-October, 3
    - 1811 October-December, 4
      Niet raadpleegbaar
  - Minuten van acten en vonnissen van het vredegerecht en de rechtbank van enkele politie., 1811-1838; 5-16; 12 pakken
    Hierbij bevinden zich vóór 1818 geen minuten van vonnissen van de rechtbank van enkele politie.
    - 1811 Maart, 1812, 5
      Uit 1811 zijn slechts twee minuten aanwezig.
    - 1813, 6
    - 1814-1815, 7
    - 1816 Januari-Februari, 1816 October-1818, 8
    - 1819-1820, 9
    - 1821, 10
    - 1822-1823, 11
    - 1824-1825, 12
    - 1826-1827, 13
    - 1828-1829, 14
    - 1830-1833 Mei, 1833 Juli-1834, 15
    - 1835-1838, 16
  - Répertoire van acten en vonnissen van het vredegerecht en de rechtbank van enkele politie gehouden ingevolge de wet van 22 Frimaire An VII (12 December 1798)., 1821 Juli-1824; 17; 1 deel
  - Minuut-dagvaardingen en copieën van sommaties., 1811-1831; 18-19; 2 pakken
    De sommaties, voorkomende sedert 1822, zijn uitgebracht ingevolge art. 10 der wet op het recht van successie van 27 December 1817.
    - 1811 Maart-1821 December, 18
    - 1822 Mei-1831 Juni, 19
  - Stukken betreffende het proces van Teunis van de Koppel, oud-deurwaarder der directe belastingen, eischer, tegen Willen van Manen, zijn opvolger in deze functie, verweerder., 1825; 20; 1 dossier
  - Stukken betreffende het proces van Cornelis de Boer en Aart Verkerk, eischers, tegen Dirk Verkerk, verweerder., 1829; 21; 1 dossier
  - Diverse processtukken van strafzaken., 1811-1825; 22; 1 pak
    Dit zijn meest minuten van processen-verbaal van getuigenverhooren.
  - Overgelegde volmachten., 1811-1830; 23; 1 pak
  - Overgelegde stukken., 1811-1835; 24; 1 pak
    Hieronder bevinden zich requesten, extracten uit doop- en overlijdensregisters, afschriften van acten van arrest op onroerend goed enz.
  - Inventaris van papieren en cachetten overgegeven door den gewezen griffier van het vredegerecht François Frederik Loose, 15 October 1811; 25; 1 stuk
  - Register der commissiën en acten van beëediging van de keizerlijke douanes te Strijensche Sas, 's-Gravendeel en elders gestationeerd., 1811; 26; 1 katern
  - Stukken betreffende de eedsaflegging van belasting-ambtenaren., 1814-1831; 27; 1 omslag
  - Proces-verbaal van ontbinding van het vredegerecht van het kanton Strijen in zijn kwaliteit van keizerlijk college., 1813; 28; 1 stuk
  - Verklaringen door kapiteins van koopvaardijschepen voor het vredegerecht afgelegd., 1827 Juni-1830 Augustus; 29; 1 omslag
  - Varia., 1798-1823; 30; 5 stukken
    Hierbij een extract uit de notulen en twee grossen van acten van het vredegerecht.